【裁判字號】    89,上訴,3994
【裁判日期】    890913
【裁判案由】    違反電信法等
【裁判全文】
臺灣高等法院刑事判決                  八十九年度上訴字第三九九四號
    上  訴  人
    即  被  告  甲○○
右上訴人，因違反電信法等案件，不服臺灣桃園地方法院八十九年度易緝字第一二六
號，中華民國八十九年九月十三日第一審判決（起訴案號：臺灣桃園地方法院檢察署
八十七年度偵緝字第五四八號）提起上訴，本院判決如左：
    主      文
原判決關於竊盜罪刑暨執行刑部分均撤銷。
甲○○竊盜部分無罪。
其他部分上訴駁回，緩刑貳年。
    事      實
一、甲○○係乙○○承租位桃園縣桃園市○○路○段二二九號八樓之房屋之分租房客
    ，其基於意圖為自己不法之利益，以有線方式盜用他人電信設備通信及侵入他人
    住宅之概括犯意，自民國八十七年五月六日起至同年六月五日（起訴書誤載為同
    年八月五日）止，侵入乙○○之同樓層房間，未經同意，擅自盜用乙○○租用之
    00－0000000、0000000（原審誤繕為0000000號）號有
    線電話，撥號予其前夫丙○○所持用之000000000號行動電話，共九十
    二次，通信費用共計達新臺幣（下同）五百零七元。
二、案經乙○○訴由桃園縣警察局桃園分局報告台灣桃園地方法院檢察署檢察官偵查
    起訴。
    理      由
一、訊據上訴人即被告甲○○矢口否認有右開犯行，辯稱：伊未侵入告訴人乙○○之
    同樓層房間，盜打其電話，是告訴人自己用0000000、0000000號
    有線電話與伊前夫丙○○之000000000號行動電話收取房租所致，伊與
    伊夫通話，係使用告訴人所設之投幣式電話，伊以零錢投入撥打，零錢用完即未
    再投入，要打即再投幣，才會造成撥打之次數甚高，電話費用不高之結果等語
    。
二、查0000000、0000000有線電話為告訴人租用裝置，000000
    000號行動電話為被告前夫丙○○所有，上開有線電話自八十七年五月六日起
    至同年六月五日止，共計撥出丙○○所持用之行動電話共達九十二次計五０七元
    ，為告訴人、被告所不爭執之事實，且有中華電信台灣北區電信分公司通話明細
    清單在卷可稽，自堪信真實，被告雖辯稱係告訴人向丙○○收房租有以致之，顯
    不符常理，被告果真以投幣式電話與其夫通話，何以告訴人所裝置之上開有線電
    話短短一個月竟與丙○○之行動電話通話多達九十二次，況且被告於八十七年十
    二月十一日偵訊時亦承認有撥打上開有線電話，則其嗣後翻異前詞謂伊均係以投
    幣式電話與其前夫通話，委屬卸責之詞，殊難採信，被告犯行事證明確，應堪認
    定。
三、被告行為後，電信法第五十六條第一項已於八十八年十一月三日經立法院三讀修
    正，而於同年月五日施行，經比較新舊法，係以修正前之電信法第五十六條第一
    項之處罰較輕，較有利於被告，應依刑法第二條第一項但書之規定適用舊法之規
    定處罰。核被告所為，係犯刑法第三百零六條第一項之侵入住宅罪、修正前電信
    法第五十六條第一項之盜用電信設備罪；公訴人論引法條雖漏未引用修正前電信
    法第五十六條第一項，然其於起訴書犯罪事實欄已有論及，自不影響其之起訴範
    圍。被告先後多次盜用電信設備及侵入他人住宅之犯行，均時間緊接，所犯係構
    成要件相同之罪名，顯係基於概括之犯意而為之，均為連續犯，應各論以一罪，
    並各依刑法第五十六條之規定加重其刑。被告所犯侵入住宅罪與盜用電信設備罪
    具有方法結果之牽連關係，為牽連犯，應從較重之盜用電信設備罪處斷。
四、原審以被告甲○○違反電信法事證明確，適用修正前電信法第五十六條第一項，
    刑法第十一條前段、第二條第一項但書、第五十六條、第三百零六條第一項、第
    五十五條判處被告連續意圖為自己不法之利益，以有線方式，盜用他人電信設備
    ，有期徒刑陸月，經核認事用法俱無違誤，量刑亦妥適，被告上訴意旨仍執陳詞
    否認犯罪，難認有理由，應予駁回。
五、末查，被告係一離婚婦女，業農，在本案犯罪以前未曾受有期徒刑以上刑之宣告
    ，且盜打電信設備雖多達九十二次，然費用僅值五百零七元，情節並非重大，情
    輕法重，本院認其經此教訓，當知所愓勵，不虞再犯，其刑之執行以暫不執行為
    適當，爰併宣告緩刑二年，以勵自新。
六、公訴意旨另以被告甲○○於八十七年七月底某日，基於意圖為自己不法之所有及
    侵入住宅之概括犯意，侵入乙○○之前開同樓層房間，竊取金墜子二只、小玉三
    只、新加坡外幣五十元鈔一張、二元鈔三張、一元鈔一張，因認被告另涉犯刑法
    第二百二十條第一項之竊盜罪嫌。
  按犯罪事實應依證據認定之，無證據不得推定其犯罪事實，又不能證明被告犯罪
    者，應諭知無罪之判決，刑事訴訟法第一百五十四條第一項、第三百零一條第一
    項分別定有明文。又刑事訴訟法上所謂認定犯罪事實之證據，係指足以認定被告
    確有犯罪行為之積極證據而言（最高法院二十九年上字第三一０五號判例參照）
    。事實之認定，應憑證據，如未能發現相當證據，或證據不足以證明，自不能以
    推測或擬制之方法，為裁判基礎（最高法院四十年台上字第八六號判例參照）。
    另按認定犯罪事實，所憑之證據，雖不以直接證據為限，間接證據亦包括在內，
    然無論直接或間接證據，其為訴訟上之證明，須於通常一般之人均不致於有所懷
    疑，而得確信其為真實之程度者，始得據之為有罪之認定，倘其證明尚未達到此
    一程度，而有合理性懷疑之存在時，即無從為有罪之認定，此亦有最高法院七十
    六年台上字第四九八六號判例可資參照。又告訴人之告訴，係以使被告受刑事訴
    追為目的，是其陳述是否與事實相符，仍應調查其他證據以資審認（最高法院五
    十二年臺上字第一三００號判例意旨參照）。
  查告訴人所指述之金墜子二只、小玉三只等物，並未曾扣案，該等物品究竟是否
    存在已有可疑，告訴人迄未提出證據以供查證，況被告始終否認其事，且迄未在
    被告處查出贓物，自難僅憑告訴人之指訴遽入人罪。
  次查，卷附台灣銀行外水單，賣主為甲○○，該水單應係甲○○持有之物，何
    以告訴人竟能取得而持為被告論罪之依據，亦有可疑，況告訴人所指述之新加坡
    幣總共為五十七元，以當時率換算新台幣為一千零九十二元，如果被告有行竊
    意圖，何以告訴人並無損失其他財物，再按一般人之日常生活經驗，又豈會將持
    有之小額外幣號碼抄下以防被竊，實亦有可議之處，撥諸上揭判例意旨，尚難使
    本院確信告訴人之指訴已達真實之程度，此部分即無從為被告有罪之認定。
  原審疏未詳予勾稽，率認被告涉犯刑法第三百二十條第一項、第三百零六條第一
    項之罪，並以被告所犯二罪具有方法結果之牽連關係，從較重之竊盜罪處斷，尚
    有未洽，被告上訴意旨就此部分指摘原判認事用法不當，經核並非無理由，原判
    決關於竊盜部分予以論罪科刑既有可議，自屬無從維持，被告此部分犯罪既屬不
    能證明，爰併將定執行刑部分一併撤銷，並為被告竊盜部分無罪之諭知。
據上論斷，應依刑事訴訟法第三百六十九條第一項前段、第三百六十八條、第三百零
一條第一項前段，刑法第七十四條第一款，判決如主文。
本案經檢察官覃正祥到庭執行職務。
中      華      民      國    八十九    年     十二     月     二十     日
                                臺灣高等法院刑事第二庭
                                    審判長法  官  戴  章  甫
                                          法  官  林  銓  正
                                          法  官  黃  金  富
右正本證明與原本無異。
竊盜部分不得上訴。
其他部分如不服本判決應於收受送達後十日內向本院提出上訴書狀，其未敘述上訴之
理由者並得於提起上訴後十日內向本院補提理由書（均須按他造當事人之人數附繕本
）。
                                          書記官  江  采  廷
中      華      民      國    八十九    年     十二     月     二十一   日


司法院資訊處製作；財團法人民間司法改革基金會備份。
